【裁判字號】    95,易,1493
【裁判日期】    951004
【裁判案由】    竊盜
【裁判全文】
臺灣高雄地方法院刑事判決              95年度易字第1493號
公  訴  人  臺灣高雄地方法院檢察官
被      告  乙○○
                    （現另案羈押於台灣高雄看守所）
上列被告因竊盜案件，經檢察官提起公訴（台灣台南地方法院檢
察署95年度偵字第5810號），由臺灣臺南地方法院以管轄錯誤為
由移轉於有管轄權之本院，被告於本院準備程序為有罪之陳述，
經合議庭裁定由受命法官依簡式審判程序獨任審理，本院判決如
下：
    主  文
乙○○犯竊盜罪，累犯，處有期徒刑肆月，如易科罰金，以銀元
參百元（即新台幣玖佰元）折算壹日。
    事  實
一、乙○○前因違反毒品危害防制條例案件，經本院以92年度訴
    字第1672號判決判處有期徒刑8 月確定，甫於民國93年10月
    28日縮刑期滿執行完畢。猶不思悔改，竟意圖為自己不法之
    所有，於95年2 月9 日晚間5 時許，在雲林縣麥寮鄉○○村
    ○○路343 之6 號之員工宿舍內，趁其同事丙○○不在之際
    ，徒手竊取丙○○所有之現金新臺幣（下同）4,000 元及序
    號不詳之LG牌行動電話（內裝SIM 卡號碼：0000000000號）
    1 支得手。經丙○○報警處理始循線查獲上情，並扣得上開
    行動電話SIM 卡一枚。
二、案經台南縣警察局佳里分局移送臺灣臺南地方法院檢察署檢
    察官偵查起訴後，經臺灣臺南地方法院以管轄錯誤為由移轉
    於有管轄權之本院審理。
    理  由
一、訊據被告乙○○對於上揭竊盜之犯罪事實坦承不諱，核與證
    人丙○○於警詢中之證述情節相符，此外，復有贓物認領保
    管單、扣押物品目錄表、台南縣政府警察局佳里分局扣押筆
    錄各1 份、贓物照片2 幀在卷可稽，足認被告之自白與事實
    相符。本件被告竊盜犯行，堪以認定，應予依法論科。
二、查被告竊盜行為後，刑法業於94年2 月2 日修正公布部分條
    文，並於95年7 月1 日施行（以下簡稱現行刑法，95年7 月
    1 日施行前之刑法簡稱修正前刑法）。依現行刑法第2 條第
    1 項規定：「行為後法律有變更者，適用行為時之法律。但
    行為後之法律有利於行為人者，適用最有利於行為人之法律
    。」，此條規定與刑法第1 條罪刑法定主義契合，係規範行
    為後法律變更所生新舊法律比較適用之準據，是刑法第2條
    本身雖經修正，尚無比較新舊法之問題，應一律適用裁判時
    之現行刑法第2 條，以決定適用之刑罰法律，先予敘明。又
    本次修正涵蓋之範圍甚廣，故比較新舊法時，應就罪刑有關
    之共犯、牽連犯、連續犯、有無累犯加重、自首減輕暨其他
    法定加減原因與加減例等一切情形，綜其全部罪刑之結果而
    為比較，復有最高法院95年5 月23日所為之95年度第8 次刑
    庭會議決議可資參照。茲就本案有關之新舊法比較部分，臚
    列如下：
  (一)刑法第320 條第1 項竊盜罪之法定刑為「5 年以下有期徒刑
    、拘役或500 元以下罰金。」，且依當時罰金罰鍰提高標準
    條例第1 條前段規定，「依法律應處罰金、罰鍰者，就其原
    定數額得提高為2 倍至10倍」。故罰金刑部分經提高後為5
    千元以下，經折算為新臺幣後，最高可罰新臺幣1 萬5 千元
    ，最低則為新台幣30元（銀元10元）；至被告行為後公布施
    行之刑法施行法第1 條之1 規定：「中華民國94年1 月7 日
    刑法修正施行後，刑法分則編所定罰金之貨幣單位為新臺幣
    。94年1 月7 日刑法修正時，刑法分則編未修正之條文定有
    罰金者，自94年1 月7 日刑法修正施行後，就其所定數額提
    高為30倍。但72年6 月26日至94年1 月7 日新增或修正之條
    文，就其所定數額提高為3 倍」；且現行刑法第33條第5 款
    亦修正為：「主刑之種類：罰金，新台幣一千元以上，以百
    元計算之」，而刑法第320 條第1 項規定，係72年6 月26日
    前所訂定，故依新法規定，罰金部分應提高為30倍，即最高
    可罰新台幣1 萬5 千元，最低應罰新台幣1 千元；經比較新
    、舊法之結果，應以修正前刑法對其較為有利。
  (二)又修正前刑法第47條原規定「受有期徒刑之執行完畢，5 年
    以內再犯有期徒刑以上之罪者，為累犯，加重本刑至二分之
    一。」，新法第47條第1 項乃規定為「受徒刑之執行完畢，
    5 年以內『故意』犯有期徒刑以上之罪者，為累犯，加重本
    刑至二分之一」，本件被告前因違反毒品危害防制條例案件
    ，經本院以92年度訴字第1672號判決有期徒刑8 月確定，並
    於93年10月28日縮刑期滿執行完畢，有臺灣高等法院被告前
    案紀錄表在卷可稽，其於上開徒刑執行完畢後5 年內，「故
    意」再犯本件竊盜罪，無論依現行刑法或修正前刑法，均為
    累犯，比較新、舊法結果，修正後刑法並無較有利於被告之
    情形。
  (三)就修法前後易科罰金折算標準之比較而言：修正前刑法第41
    條第1 項前段規定：「犯最重本刑為5 年以下有期徒刑以下
    之刑之罪，而受6 個月以下有期徒刑或拘役之宣告，因身體
    、教育、職業、家庭之關係或其他正當事由，執行顯有困難
    者，得以1 元以上3 元以下折算1 日，易科罰金。」，又易
    科罰金折算標準，依修正前罰金罰鍰提高標準條例第2 條前
    段規定（現已刪除），就其原定數額提高為100 倍折算1日
    ，即以銀元三百元（即新臺幣九百元）折算為1 日。惟現行
    刑法第41條第1 項前段則規定：「犯最重本刑為5 年以下有
    期徒刑以下之刑之罪，而受6 個月以下有期徒刑或拘役之宣
    告者，得以新臺幣1 千元、2 千元或3 千元折算一日，易科
    罰金。」比較修正前後之易科罰金折算標準，以修正前刑法
    之規定，較有利於被告。
  (四)綜上，經整體綜合比較之結果，本件關於被告所為竊盜行為
    之論罪科刑（含易科罰金之標準），均應依現行刑法第2 條
    第1 項前段規定，適用修正前刑法及罰金罰鍰提高標準條例
    論罪科刑，對被告較為有利。
三、核被告所為，係犯修正前刑法第320 條第1 項之竊盜罪。又
    被告前因違反毒品危害防制條例案件，經本院以92年度訴字
    第1672號判決有期徒刑8 月確定，並於93年10月28日縮刑期
    滿執行完畢，有臺灣高等法院被告前案紀錄表1 份在卷可稽
    ，其於上開徒刑執行完畢後5 年內，在現行刑法施行前「故
    意」犯本件竊盜罪之部分，依修正前刑法第47條規定，應論
    以累犯，並加重其刑。爰審酌被告正值青壯年，不思以正當
    途徑賺取所得，竟竊取他人財物，已侵害他人之財產權，雖
    造成損害，惟其被告犯後坦承犯行，態度良好，及考量其犯
    罪之動機、手段等一切情狀，量處如主文所示之刑，並諭知
    易科罰金知折算標準，以示懲儆。
據上論斷，應依刑事訴訟法第273 條之1 第1 項、第299 條第1
項前段，現行刑法第2 條第1 項前段，修正前刑法第320 條第1
項、第47條、第41條第1 項前段，修正前罰金罰鍰標準條例第1
條前段、第2 條，判決如主文。
本案經檢察官甲○○到庭執行職務。
中    華    民    國    95    年    10    月    4     日
                  刑事第十六庭  法  官  黃苙荌
以上正本證明與原本無異。
如不服本判決，應於判決送達後10日內，向本院提出上訴狀。
                                書記官  郭育秀
中    華    民    國    95    年    10    月    4     日


司法院資訊處製作；財團法人民間司法改革基金會備份。
